臺北高等行政法院判決　　　　　　　　　　　　　　　九十三年度簡字第九二九號
　　原　　　告　甲○○
　　被　　　告　交通部公路總局
　　代　表　人　陳晉源（局長）
右當事人間因汽車運輸業管理規則事件，原告不服交通部中華民國九十三年五月十八
日交訴字第○九三○○三○○七二號訴願決定，提起行政訴訟。本院判決如左：
　　主  文
原告之訴駁回。
訴訟費用由原告負擔。
　　事  實
一、事實概要：
    緣原告於九十三年一月二十日下午三時二十五分駕駛5P-772號營業小客車，於中
    壢市火車站前載運乘客至中壢監理站，因未按表收費而遭檢舉，被告機關新竹區
    監理所中壢監理站收到檢舉函後依據「計程車乘客電話申訴案件處理作業注意事
    項」規定，請原告到站說明，因原告否認有未按表收費情事，乃以九十三年二月
    二日竹監壢字第九三○○○一八四六號函檢附原告說明書及執業登記證影本，請
    檢舉人確認，並經檢舉人於九十三年二月三日再次以信函回覆確認當日係搭乘原
    告車輛無誤，經被告所屬中壢監理站移由被告處理，認原告違反汽車運輸業管理
    規則第九十一條第一項第二款規定，即依汽車運輸業管理規則第一百三十七條規
    定按公路法第七十七條第一項規定，以九十三年二月十八日（九三）字第一０四
    四七四號處分書，處原告罰鍰新台幣九千元，原告不服，提起訴願，經訴願決定
    駁回，原告不服，遂提起行政訴訟。
二、兩造聲明：
　　(一)原告聲明求為判決：1.訴願決定及原處分均撤銷。
                        2.訴訟費用由被告負擔。
　　(二)被告聲明求為判決：1.駁回原告之訴。
                        2.訴訟費用由原告負擔。
三、兩造之爭點：被告機關依汽車運輸業管理規則第一百三十七條規定按公路法第七
                十七條第一項規定處原告新台幣九千元罰鍰，是否適法？
　　(一)原告主張之理由：
      1.原告被檢舉之情形，實在不太合理，照常理判斷，原告不可能只向一位乘客
        加收費用，應向很多乘客加車費，怎麼可能只有一位檢舉人呢？只為多賺一
        百元？這是很大疑點。
      2.原告平時都在中壢（桃園客運）附近排班，當天也無從中壢火車站載運乘客
        ，其排班的計程車司機都可以做證。
      3.原告曾當選為優良駕駛人，老主顧很多，是一位老實誠懇的人，有可能是檢
        舉人誤認，或遭同行嫉妒陷害，原告願與檢舉人當面對質，或發重誓證明自
        己清白，否則單憑一封檢舉信，便對原告全面否定，實在太不公平！
　　(二)被告主張之理由：
      1.按公路法第七十七條第一項：「汽車或電車運輸業，違反依第七十九條第五
        項所定規則者，由公路主管機關處新臺幣九千元以上九萬元以下罰鍰，……
        。」及第七十九條第五項：「汽車及電車運輸業申請資格條件、立案程序、
        營運監督、業務範圍及營運應遵守事項與對汽車及電車運輸業之限制、禁止
        事項及其違反之罰鍰、吊扣、吊銷車輛牌照或廢止汽車運輸業營業執照之條
        件等事項之規則，由交通部定之。」；汽車運輸業管理規則第一條：「本規
        則依公路法第七十九條規定訂定之。」、第九十一條第一項第二款：「經營
        計程車客運業應遵守左列規定….. 二、車輛應裝設自動計費器，並按規定
        收費。」及第一百三十七條第一項：「汽車運輸業違反本規則規定者，應依
        公路法第七十七條第一項之規定舉發。」；計程車乘客電話申訴案件處理作
        業注意事項（交通部七十九年十月二十九日交路字○三五○七八號函訂頒）
        第二點：「對檢舉案件處理方式：（一）、由公路監理機關通知被檢舉人到
        管轄監理處（所、站）說明，其承認被檢舉事實者，應當場掣單舉發；其對
        檢舉事實予以否認者，則應由被檢舉人當場立具切結書，並由該管監理機關
        將切結書函轉檢舉人提供意見，如檢舉人仍認為被檢舉人切結不實並復函說
        明詳細經過情形者，則再對該被檢舉人予以舉發。（二）、被舉發之駕駛員
        經該管監理機關通知後，逾三個月仍未到管轄監理處（所、站）說明時，則
        應以電腦列管，並於其駕駛車輛辦理異動前，通知應先行結案後再予處理。
        （三）、匿名檢舉案件仍參照右述作業方式辦理」。
      2.本件訴訟理由略謂：（一）原告被檢舉於「九十三年一月二十日駕駛5P-772
        營業小客車載乘客從中壢火車站至中壢監理站，車程不到五分鐘，未按表收
        費，收車資二百元正，平時只收一百元，春節期間加二成也只需一百二十元
        ，實在太不合理」。（二）照常理判斷，原告不可能只向一位乘客加收費用
        ，應向很多乘客加車費，怎麼可能只有一位檢舉人呢？只為多賺一百元？這
        是很大疑點。（三）原告平時都在中壢 (桃園客運)附近排班，當天也無從
        中壢火車站載運乘客，其排班的司機都可以做證。（四）原告曾當選為優良
        駕駛人，老主顧很多，是一位老實誠懇的人，有可能是檢舉誤認或同行嫉妒
        陷害，原告願與檢舉人當面對質或發重誓證明自己清白否則單憑一封檢舉信
        ，便對原告全面否定實在太不公平了。
      3.卷查本局新竹區監理所中壢監理站接獲民眾以信函檢舉5P-772號營業小客車
        未按表收費，經通知原告到案說明，原告到案立具說明書略以：「原告對在
        一月二十日下午三時二十五分左右有乘客從火車站至監理站車資二百一事並
        無印象，因二十日起照錶加二成，最多也只一百二十元或一百元，不可能拿
        二百元，因原告已六十二歲，請查清楚當時司機是老人家或年輕人，相片是
        否與原告相像」。為確認檢舉之事實，中壢監理站九十三年二月二日以竹監
        壢字第○九三○○○一八四六號函檢附原告之說明書及執業登記證影本請檢
        舉人確認駕駛人及其說明是否屬實，經檢舉人於九十三年二月三日再次以信
        函回覆略以：「：：：在看過照片後，當時之計程車司機確實為甲○○先生
        ，雖然他在一月二十日當天有戴帽子，因為我實在氣憤他收費不公，我特別
        記下他長像、計程車上之照片、證照號碼與名字。所附之照片與當天之計程
        車司機確實為同一人」，檢舉人仍確認當日由中壢火車站至中壢監理站所搭
        乘之營業小客車駕駛人為原告，按檢舉人與原告既不相識、同車尚有其妹妹
        共乘為證，且檢舉信函經檢舉人簽名並詳述事實均有卷可稽，應無蓄意誣陷
        原告之虞，是以檢舉人所言足堪採信，本局依首揭條文規定裁處原告新台幣
        九千元罰鍰之處分，於法應無違誤。
      4.綜上所述，本件訴訟為無理由，請依法駁回，以維法紀。
　　理  由
一、本件被告以九十三年二月十八日（九三）字第一０四四七四號處分書，處原告罰
    鍰新台幣九千元，罰鍰數額在二十萬元以下（司法院曾依行政訴訟法第二百二十
    九條第二項之規定，將行政訴訟法第二百二十九條第一項之簡易案件金額提高為
    二十萬元，並自九十三年一月一日起施行），係屬行政訴訟法第二百二十九條第
    一項第二款規定之涉訟事件，應依簡易訴訟程序進行之，先予明。
二、按公路法第七十七條第一項：「汽車或電車運輸業，違反依第七十九條第五項所
    定規則者，由公路主管機關處新臺幣九千元以上九萬元以下罰鍰，……。」及第
    七十九條第五項：「汽車及電車運輸業申請資格條件、立案程序、營運監督、業
    務範圍及營運應遵守事項與對汽車及電車運輸業之限制、禁止事項及其違反之罰
    鍰、吊扣、吊銷車輛牌照或廢止汽車運輸業營業執照之條件等事項之規則，由交
    通部定之。」；汽車運輸業管理規則第一條：「本規則依公路法第七十九條規定
    訂定之。」、第九十一條第一項第二款：「經營計程車客運業應遵守左列規定…
    .. 二、車輛應裝設自動計費器，並按規定收費。」及第一百三十七條第一項：
    「汽車運輸業違反本規則規定者，應依公路法第七十七條第一項之規定舉發。」
    ；又計程車乘客電話申訴案件處理作業注意事項（交通部七十九年十月二十九日
    交路字○三五○七八號函訂頒）第二點：「對檢舉案件處理方式：（一）、由公
    路監理機關通知被檢舉人到管轄監理處（所、站）說明，其承認被檢舉事實者，
    應當場掣單舉發；其對檢舉事實予以否認者，則應由被檢舉人當場立具切結書，
    並由該管監理機關將切結書函轉檢舉人提供意見，如檢舉人仍認為被檢舉人切結
    不實並復函說明詳細經過情形者，則再對該被檢舉人予以舉發。（二）、被舉發
    之駕駛員經該管監理機關通知後，逾三個月仍未到管轄監理處（所、站）說明時
    ，則應以電腦列管，並於其駕駛車輛辦理異動前，通知應先行結案後再予處理。
    （三）、匿名檢舉案件仍參照右述作業方式辦理」。
三、本件原告於九十三年一月二十日下午三時二十五分駕駛 5P-772 號營業小客車，
    於中壢市火車站前載運乘客至中壢監理站，因未按表收費而遭檢舉，被告機關新
    竹區監理所中壢監理站即依規定調查後移由被告處理，認原告違反汽車運輸業管
    理規則第九十一條第一項第二款規定，即依汽車運輸業管理規則第一百三十七條
    規定按公路法第七十七條第一項規定，以九十三年二月十八日（九三）字第一０
    四四七四號處分書，處原告罰鍰新台幣九千元，原告不服，提起訴願，經訴願決
    定駁回各情，有檢舉函、被告所屬新竹區監理所中壢監理站九十三年一月二十九
    日竹監壢字第０九三０００一五八四號函、九十三年二月二日竹監壢字第０九三
    ０００一八四六號函、九十三年二月六日竹監壢字第０九三０００二一四五Ａ號
    函、被告九十三年二月十八日（九三）字第一０四四七四號處分書、交通部訴願
    決定書等附卷可稽，堪認屬實；原告循序起訴意旨如事實欄所載。
四、卷查被告新竹區監理所中壢監理站接獲民眾具名信函檢舉 5P-772 號營業小客車
    未按表收費，經通知原告到案說明，原告到案立具說明書略以：「原告對在一月
    二十日下午三時二十五分左右有乘客從火車站至監理站車資二百一事並無印象，
    因二十日起照錶加二成，最多也只一百二十元或一百元，不可能拿二百元，因原
    告已六十二歲，請查清楚當時司機是老人家或年輕人，相片是否與原告相像」。
    為確認檢舉之事實，中壢監理站九十三年二月二日即以竹監壢字第○九三○○○
    一八四六號函檢附原告之說明書及執業登記證影本請檢舉人確認駕駛人及其說明
    是否屬實，經檢舉人於九十三年二月三日再次以信函回覆略以：「：：：在看過
    照片後，當時之計程車司機確實為甲○○先生，雖然他在一月二十日當天有戴帽
    子，因為我實在氣憤他收費不公，我特別記下他長像、計程車上之照片、證照號
    碼與名字。所附之照片與當天之計程車司機確實為同一人」等情，檢舉人仍確認
    當日由中壢火車站至中壢監理站所搭乘之營業小客車駕駛人確為原告無訛。檢舉
    人與原告既不相識、同車尚有其妹妹共乘為證，且檢舉信函經檢舉人簽名並詳述
    事實，附原處分卷可稽；參以檢舉人於九十三年一月二十日具名檢舉函中，己具
    體明確指明「民國九十三年一月二十日下午三時二十五分，坐上證號三六五三八
    一；姓名甲○○之計程車‥‥」，核與卷附原告營業小客車駕駛人執業登記證登
    載之資料，完全相符；足徵，檢舉人所言足堪採信，應無蓄意誣陷原告之虞。是
    被告依首揭條文規定裁處原告新台幣九千元罰鍰之處分，洵屬有據。
五、綜上所述，原告起訴論旨，並非可採；被告依汽車運輸業管理規則第一百三十七
    條規定按公路法第七十七條第一項規定處原告最低度新台幣九千元罰鍰，並無違
    誤，訴願決定予以維持，亦無不合；原告訴請撤銷，為無理由，應予駁回。又本
    件係適用簡易訴訟程序，爰不經言詞辯論逕為判決。
據上論結，原告之訴為無理由，爰依行政訴訟法第二百三十三條第一項、第九十八條
第三項前段，判決如主文。
中　　　華　　　民　　　國　　九十三　　年　　 十二 　　月　　　十　　　日
                                  臺北高等行政法院  第六庭
      　　　　　　　　　　　　　　　　　　　　      法　官　許瑞助
右為正本係照原本作成。
本件以訴訟事件所涉及之法律見解具有原則性者為限，始得於本判決送達後二十日
內向本院提出上訴狀並表明上訴理由，如已於本判決宣示後送達前提起上訴者，應
於判決送達後二十日內補具上訴理由（均按他造人數附繕本），且經最高行政法院
許可後方得上訴。
中　　　華　　　民　　　國　　九十三　　年　　 十二 　　月　　　十　　　日
                                                    書記官  吳芳靜
